【裁判字號】    97,訴,383
【裁判日期】    970528
【裁判案由】    違反槍砲彈藥刀械管制條例
【裁判全文】
臺灣臺南地方法院刑事判決               97年度訴字第383號
公  訴  人  臺灣臺南地方法院檢察署檢察官
被      告  丁○○
選任辯護人  涂嘉益  律師
被      告  甲○○
選任辯護人  蔡信泰  律師
上列被告等因違反槍砲彈藥刀械管制條例案件，經檢察官提起公
訴（97年度偵字第1286號），本院判決如下：
    主    文
丁○○未經許可，出借可發射子彈具有殺傷力之改造手槍，處有
期徒刑肆年，併科罰金新臺幣拾萬元，罰金如易服勞役，以新臺
幣壹仟元折算壹日，扣案之改造手槍壹支（槍枝管制編號：00
00000000號，含彈匣壹個）及非制式子彈顆均沒收。
甲○○未經許可，持有可發射子彈具有殺傷力之改造手槍，處有
期徒刑年捌月，併科罰金新臺幣拾萬元，罰金如易服勞役，以
新臺幣壹仟元折算壹日，扣案之改造手槍壹支（槍枝管制編號：
0000000000號，含彈匣壹個）及非制式子彈顆均沒
收。
    事    實
一、丁○○與甲○○均明知可發射子彈具有殺傷力之改造手槍及
    子彈分屬槍砲彈藥刀械管制條例第四條第一項第一款及第二
    款所列管之槍砲及彈藥，非經中央主管機關許可，不得出借
    或持有之，丁○○仍於民國94年6月間某日在彰化縣員林鎮
    某處以新臺幣（下同）三萬元之代價向真實姓名、年籍不詳
    ，綽號「勇仔」之男子購得可發射子彈具有殺傷力之仿SIG
    SAUER廠P220型半自動改造手槍（係由仿製之槍枝換裝土造
    金屬槍管改造而成）一支（槍枝管制編號：0000000000號）
    及可擊發而具有殺傷力之非制式子彈六顆（直徑8.0±0.5mm
    金屬彈頭），遂非法持有之。
二、嗣因丁○○由甲○○告知其曾遭人恐嚇之事，丁○○乃決意
    出借前開槍、彈予甲○○作為防身之用，雙方相約於97年1
    月10日1時許，在臺南市○○區○○路2號之華爾滋舞廳207
    包廂內，與友人蕭韻華、曾鈺婷、戴杰豪及王閎鎰一同飲酒
    作樂後，嗣於同日3時30分許，丁○○與甲○○即一同進入
    該包廂內之廁所，由丁○○將前述槍彈出借予甲○○，甲○
    ○旋於接過槍枝把玩時不慎誤扣扳機而擊發，子彈貫穿丁○
    ○左上臂（甲○○涉犯過失傷害罪嫌部分，未據告訴）。嗣
    經蕭韻華騎乘機車搭載丁○○前往臺南市郭綜合醫院救治，
    經該醫院通報有人遭槍擊之事件，警方隨即前往該醫院調查
    ，而丁○○於警方尚未查知其係持有槍、彈之人之前，即向
    警員表示其係持有上開槍彈之人，而主動自願接受裁判，並
    告知上開槍、彈現在甲○○處，之後警員於該醫院病房外查
    獲甲○○，並由甲○○帶同警方於同日13時15分許，在甲○
    ○之住處即臺南市○○區○○路三段233巷18號後方空屋起
    獲上述改造槍枝一支（含彈匣一個）、非制式子彈五顆及上
    開誤擊後所留存之非制式金屬彈殼一顆。
三、案經臺南市警察局第二分局報告臺灣臺南地方法院檢察署檢
    察官偵查起訴。
    理    由
一、訊據被告丁○○就上開出借槍、彈之犯罪事實均坦承不諱，
    核與證人即被告甲○○於偵查中所證均屬相符，並有上開改
    造手槍一支（槍枝管制編號：0000000000號）及非制式子彈
    五顆扣案可資佐證；且該扣案之槍枝及子彈，經送內政部警
    政署刑事警察局鑑驗結果，認槍枝係仿SIG SAUER廠P220型
    半自動手槍製造之槍枝，換裝土造金屬槍管而成，擊發功能
    正常，可供擊發適用子彈使用，認具殺傷力，送鑑子彈五顆
    ，認均係非制式子彈，由金屬彈殼組合直徑8.0±0.5mm金屬
    彈頭而成，採樣二顆試射，可擊發，認具殺傷力，送鑑彈殼
    一顆，認係非制式金屬彈殼，此有該局九十七年二月十九日
    刑鑑字第○九七○○一三八九三號槍彈鑑定書乙份附卷可參
    。是被告丁○○非法出借具殺傷力之槍、彈犯行，事證明確
    ，堪以認定。
二、被告甲○○則否認上開持有槍、彈之犯行，辯稱：伊並未實
    際支配上開槍、彈，就上開槍、彈並無持有之犯意云云。惟
    查：上開扣案槍、彈係被告丁○○攜至臺南市華爾滋舞廳出
    借給被告甲○○用以防身之用，而為甲○○所持有，且均具
    有殺傷力等情，業據證人即共同被告丁○○於偵查中供證綦
    詳，並有上開槍彈鑑定書一份在卷可稽；而被告甲○○於偵
    查中亦承認本件持有槍、彈之犯行，並供稱：扣案槍彈係丁
    ○○自彰化帶來台南交給伊防身用，而在伊二人要去華爾滋
    舞廳的途中，丁○○就有告訴伊，在付帳離開舞廳時才在廁
    所交給伊，當時伊二人是要商量舞廳消費買單的事，伊向丁
    ○○說要他將槍拿出來，讓伊看一下，他在數錢時，伊可能
    有拉到槍機，不小心就打中了他的左上臂，他中槍後就將槍
    、彈交給伊，而扣案槍枝在丁○○交給伊後至為警起獲前一
    直由伊持有中等語（見偵查卷第十五、十六頁），互核其二
    人之供證，確屬相符；另參酌證人即台南市警察局第二分局
    警員乙○○到庭證稱：伊到郭綜合醫院病房問丁○○時，他
    說槍、彈在甲○○那邊，因此才知道槍彈目前在甲○○的保
    管中，伊遇到甲○○時，告訴他說丁○○已說出槍彈是甲○
    ○保管，要甲○○帶我們去拿槍彈等語（見本院九十七年五
    月十四日審判筆錄）；證人即台南市警察局第二分局警員戊
    ○○到庭證稱：是伊之同事告知才知道本案槍、彈在甲○○
    保管中，並由伊及另二名同事陪甲○○引導前往起出槍、彈
    ，當時槍彈放在甲○○家後面的空屋，裝在一個手提包裡，
    該手提包除了槍、彈外，並無其他物品，找到槍彈後，他一
    直強調該槍枝是他主動帶我們去找出來的，找完槍後才製作
    筆錄，而當時槍、彈放的位置是在空屋內，該空屋有大門，
    進空屋後，他就直接告訴我們該槍、彈的位置是在空屋內如
    警卷第四十之二頁所示之木板下的手提包內等語（見本院九
    十七年五月十四日審判筆錄）。綜參被告甲○○與上開證人
    之供證得知上開槍彈確為被告丁○○遠自彰化攜至台南出借
    予被告甲○○作為防身之用，而被告甲○○確曾把玩該槍彈
    ，甚至誤扣扳機擊發子彈而傷及被告丁○○，而且被告甲○
    ○於誤傷被告丁○○後將該槍彈藏放在自己家後面的空屋裡
    ，甚至是放在空屋內一塊木板下面，顯見被告甲○○確實已
    將扣案槍彈置於自己實力支配之下，其持有槍彈之犯行，甚
    屬明確，被告甲○○仍以上開言詞置辯，顯屬卸責之詞而不
    足採信。
三、另查被告丁○○及其辯護人均主張被告丁○○出借槍彈之犯
    行已向警察機關自首，依法得減輕其刑等語。經查，證人即
    台南市警察局第二分局警員李昆鍾到庭證稱：九十七年一月
    十日早上，因郭綜合醫院通報有人受槍傷，經勤務中心通報
    後，我們就過去瞭解原因，當時在醫院急診室見到傷者即在
    庭被告丁○○，他只是說被「不明人士」槍傷，伊問他有沒
    有跟人結怨，他什麼都說不知道，接著被轉到病房，他還是
    沒有講，看起來有隱情，伊一直問，還告訴他說如果不說出
    來，最後調錄影帶發現槍枝是他的，這樣對他不好，最後他
    才講出因為朋友被欺負，他要幫朋友出氣，才會在廁所拿出
    槍枝把玩，同時表明槍枝是他自己所有，當丁○○說出槍枝
    是他自己所有之前，伊僅只道丁○○的說法有所保留，並沒
    有懷疑過槍枝是丁○○所有等語（見本院九十七年五月十四
    日審判筆錄），互核證人之證詞確與被告丁○○所辯其係自
    首出借槍彈之犯行等情相符，足認被告丁○○確係在警方人
    員尚未得知持有並出借槍、彈之人之確切身分之前，即主動
    向警察機關自首，並自願接受裁判，並告知上開槍彈係在共
    同被告甲○○保管中，並進而查獲該槍、彈之去向，其就本
    件犯行，確符合自首之要件，要屬無疑。
四、核被告丁○○所為，係犯槍砲彈藥刀械管制條例第八條第二
    項之未經許可，出借可發射子彈具有殺傷力之改造手槍罪及
    同法第十二條第二項之未經許可，出借子彈罪。被告甲○○
    所為，係犯槍砲彈藥刀械管制條例第八條第四項之未經許可
    ，持有可發射子彈具有殺傷力之改造手槍罪及同法第十二條
    第四項之未經許可，持有子彈罪。被告丁○○持有並進而出
    借改造手槍及子彈，其持有之低度之行為為出借之高度行為
    所吸收，均不另論罪。被告丁○○係以一出借之行為，同時
    觸犯未經許可出借改造手槍及子彈罪，為想像競合犯，應依
    刑法第五十五條之規定，從一較重之未經許可，出借改造手
    槍罪處斷。被告甲○○係以一持有之行為，同時觸犯未經許
    可持有改造手槍及子彈罪，為想像競合犯，應依刑法第五十
    五條之規定，從一較重之未經許可，持有手槍罪處斷。按對
    於未發覺之罪自首而受裁判者，減輕其刑。但有特別規定者
    ，依其規定。刑法第六十二條定有明文，而槍砲彈藥刀械管
    制條例第十八條第一項有對於「犯本條例之罪自首，並報繳
    其持有之全部槍砲、彈藥、刀械者，減輕或免除其刑；其已
    移轉持有而據實供述全部槍砲、彈藥、刀械之來源或去向，
    因而查獲者，亦同」之特別規定，被告丁○○既已供述上開
    槍彈已為被告甲○○所保管中，且警方亦自被告甲○○處起
    獲槍、彈，則被告丁○○所為，自屬符合本條例規定自首之
    特別規定要件，而應依槍砲彈藥刀械管制條例第十八條第一
    項後段之規定，減輕其刑。爰審酌被告二人分別所為之出借
    、非法持有上開改造槍枝及子彈，致嚴重危害社會治安，惟
    被告丁○○其就出借槍、彈之犯行坦承犯行，態度良好，被
    告甲○○就其持有槍、彈之犯行，未坦承犯行之態度等一切
    情狀，分別量處如主文所示之刑，罰金部分各諭知如易服勞
    役之折算標準。至公訴人雖對被告甲○○具體求處有期徒刑
    六年，本院審酌上開情狀，認仍屬過重，併此敘明。
五、扣案之改造手槍一支（槍枝管制編號：0000000000號，含彈
    匣一個）及非制式子彈三顆，經鑑定後認有殺傷力，均為違
    禁物，應依刑法第三十八條第一項第一款規定宣告沒收，另
    原先扣案之非制式子彈二顆，經送鑑定試射完畢，及扣案之
    金屬彈殼一顆，均非屬違禁物，爰不另宣告沒收，併此敘明
    。
據上論斷，應依刑事訴訟法第二百九十九條第一項前段，槍砲彈
藥刀械管制條例第八條第第二項、第四項、第十二條第二項、第
四項、第十八條第一項後段，刑法第十一條前段、第四十二條第
三項前段、第五十五條、第三十八條第一項第一款，刑法施行法
第一條之一，判決如主文。
本案經檢察官丙○○到庭執行職務。
中    華    民    國    97    年     5    月    28    日
                  刑事第二庭  審判長  法  官  蘇義洲
                                      法  官  洪士傑
                                      法  官  徐文瑞
以上正本證明與原本無異。
如不服本判決應於收受本判決後10日內向本院提出上訴書狀，並
應敘述具體理由。如未敘述上訴理由者，應於上訴期間屆滿後20
日內向本院補提理由書狀（均須按他造當事人之人數附繕本），
切勿逕送上級法院」。
                                    書記官   李佩珊
中    華    民    國    97    年    5     月    29    日
附錄法條：
槍砲彈藥刀械管制條例第8條
未經許可，製造、販賣或運輸鋼筆槍、瓦斯槍、麻醉槍、獵槍、
空氣槍或第4條第1項第1款所定其他可發射金屬或子彈具有殺傷
力之各式槍砲者，處無期徒刑或5年以上有期徒刑，併科新臺幣1
千萬元以下罰金。未經許可，轉讓、出租或出借前項所列槍枝者
，處5年以上有期徒刑，併科新臺幣1千萬元以下罰金。
意圖供自己或他人犯罪之用，而犯前二項之罪者，處無期徒刑或
7年以上有期徒刑，併科新臺幣1千萬元以下罰金。
未經許可，持有、寄藏或意圖販賣而陳列第1項所列槍枝者，處3
年以上10年以下有期徒刑，併科新臺幣700萬元以下罰金。第1項
至第3項之未遂犯罰之。
槍砲彈藥刀械管制條例第12條
未經許可，製造、販賣或運輸子彈者，處1年以上7年以下有期徒
刑，併科新台幣500萬元以下罰金。
未經許可，轉讓、出租或出借子彈者，處6月以上5年以下有期徒
刑，併科新台幣300萬元以下罰金。
意圖供自己或他人犯罪之用，而犯前二項之罪者，處3年以上10
年以下有期徒刑，併科新台幣700萬元以下罰金。
未經許可，持有、寄藏或意圖販賣而陳列子彈者，處5年以下有
期徒刑，併科新台幣300萬元以下罰金。
第 1 項至第 3 項之未遂犯罰之。


司法院資訊處製作；財團法人民間司法改革基金會備份。
